【裁判字號】    97,交訴,126
【裁判日期】    980818
【裁判案由】    過失致死
【裁判全文】
臺灣屏東地方法院刑事判決             97年度交訴字第126號
公  訴  人  臺灣屏東地方法院檢察署檢察官
被      告  乙○○
上列被告因過失致死案件，經檢察官提起公訴（97年度偵字第77
07號），本院判決如下：
    主  文
乙○○因過失致人於死，處有期徒刑陸月，如易科罰金，以新臺
幣壹仟元折算壹日。
    事  實
一、乙○○於民國97年6 月7 日17時40分許，駕駛車牌號碼KH-
    8627號藍色自小貨車沿屏東縣內埔鄉○○路由北往南方向行
    駛，欲返回住處，途經中正路267 號前之外側快車道，本應
    注意兩車併行之間隔，並隨時採取必要之安全措施，而當時
    天候晴，日間自然光線，路面乾燥、無缺陷、亦無障礙物，
    視距良好，依當時情形並無不能注意之情事，竟疏未注意與
    右方機車併行之間隔，採取必要之安全措施，適有李華貴本
    應注意酒後不得駕駛動力交通工具，仍駕駛車牌號碼GVW-38
    0 號重型機車，原沿同向行駛在乙○○右方，乙○○因認其
    右方有多輛機車併行，乃貿然駕車向左行駛至內側快車道，
    其所駕自小貨車之右車斗後車桿因無適當之間隔而與李華貴
    所駕機車左煞車手桿擦撞，致李華貴人車倒地並受有頭部外
    傷、硬腦膜下出血等傷害，經送醫急救後（李華貴送醫急救
    時，經檢驗其血液中酒精濃度為每百毫升95毫克，換算為呼
    氣後之酒精濃度為每公升0.475 毫克）仍於翌日（即97年6
    月8 日）19時53分不治死亡。
二、案經臺灣屏東地方法院檢察署檢察官據報相驗後主動偵查起
    訴。
    理  由
一、按傳聞法則之重要理論依據，在於傳聞證據未經當事人之反
    對詰問予以核實，乃予排斥，惟若當事人已放棄對原供述人
    之反對詰問權，於法院審判時表明同意該等傳聞證據可作為
    證據，基於證據資料愈豐富，愈有助於真實發現之理念，並
    貫徹刑事訴訟法修法加重當事人進行主義之精神，確認當事
    人對於證據能力有處分權之制度，傳聞證據經當事人同意作
    為證據，法院認為適當者，亦得為證據。本件檢察官、被告
    乙○○於本院準備程序時已表示對於全案卷證所存證據（含
    供述及非供述證據）均同意有證據能力，本院復斟酌該等證
    據並非非法取得，亦無證明力明顯過低之情形，以之作為證
    據，應屬適當，是依刑法訴訟法第159 條之5 第1 項規定，
    應認該等證據均得採為證據。
二、訊據被告乙○○固坦承於上揭時、地駕車經過，並在事故現
    場觀看之事實，惟矢口否認有過失致死犯行，辯稱：當時伊
    右方有機車逆向行使，伊就向左車道行駛，伊沒有與被害人
    擦撞云云。經查：
  (一)被害人李華貴係因道路交通事故致受有頭部外傷、硬腦膜下
    出血等傷害經送醫後仍不治死亡，且其血液中酒精濃度為每
    百毫升95毫克，換算為呼氣後之酒精濃度為每公升0.475 毫
    克等情，業經臺灣屏東地方法院檢察署檢察官督同法醫師相
    驗明確，並有道路交通事故現場圖、道路交通事故調查報告
    表(一)、(二)、長庚紀念醫院高雄分院診斷證明書、國仁醫院藥
    物濃度報告單、相驗筆錄、相驗屍體證明書及檢驗報告書各
    1 份附卷可稽。
  (二)又被害人李華貴所駕機車左煞車手桿之油漆擦痕之藍色油漆
    擦附物質，與被告乙○○所駕自小貨車右車斗後車桿之油漆
    碎片之透明層加藍色層，均檢出「丙烯酸類- 醇酸- 硝化纖
    維樹脂、無機顏料二氧化鈦等成分」等情，有屏東縣政府警
    察局97年10月6 日屏警鑑字第0970049717號函附之內政部警
    政署刑事警察局97年8 月21日刑鑑字第0970103005號鑑定書
    在卷足憑（見相卷第78頁以下），顯見被告所駕自小貨車右
    車斗後車桿確曾與被害人所駕機車左煞車手桿擦撞，始有成
    分相同之油漆擦痕遺留，至被害人所駕機車左煞車手桿高度
    為89公分，而被告所駕自小貨車右車斗後車桿高度則為90至
    96公分，兩者間高度雖有差距，惟被害人所駕機車於事故後
    係向左倒地，且被害人所駕機車右煞車手桿高度為95公分，
    有照片可稽（見相卷第27頁、第81頁反面編號3 照片），以
    一般機車左右零件均對稱衡之，本件被害人所駕機車左煞車
    手桿倒地後應受有擠壓，始造成該機車左、右煞車手桿高度
    不一，自應認未受擠壓之右煞車手桿高95公分為左煞車手桿
    之正常高度，故被告所駕自小貨車右車斗後車桿高度，與擦
    撞前之被害人所駕機車左煞車手桿高度，互核相符，是被告
    辯稱其所駕車輛未與被害人所駕機車擦撞云云，即不足採。
    再本件被害人倒地後在現場外側快車道近雙白實線處留有血
    跡，且其左耳處出血；左肩、左前臂、左腳掌受有擦挫傷，
    被害人所駕機車係向左倒在中正路外側快車道近快慢車道分
    隔線上，車頭經旋轉後朝北方，該車之刮地痕起點係位於中
    正路南向外側快車道上，該刮地痕係由北向往南向，長14.6
    公尺等情，有道路交通事故現場圖、現場照片、檢驗報告書
    及相驗照片附卷可稽，足認被害人所駕機車係向左倒地後由
    北往南滑行而留有刮地痕，被害人亦因左側倒地而致左耳出
    血、左側身軀擦挫傷，均可認被害人係左側由後向前遭被告
    所駕車輛擦撞，始失去平衡而向左倒，並往前滑行，亦與上
    開鑑定結果相符。參以被告於警詢時已自承：「當時我行駛
    外側快車道，因我看見慢車道有1 機車逆向行使，且順向慢
    車道亦有2 、3 部機車行駛，我就將車自動往左側靠一點點
    （內側快車道）有跨一點雙黃線（應為雙白線之誤），我向
    偏左行駛時聽到碰撞聲，我立即向右停車並下車察看」等語
    （見警卷第11頁），核與證人即被告之妻傅玉英於警詢時證
    稱：「當時我跟我先生（即被告）都有看見1 婦人騎機車逆
    向行駛，當時機車道也很多機車，並且有併排行駛，我先生
    就往左側靠，當時有聽到一點很像車子被擦撞聲音，我就叫
    我先生靠邊停車下車察看，發現有1 部機車倒在地上」等語
    （見警卷第9 頁）相符，況被告復自稱已將車輛開至事故現
    場前方路口後始返回現場查看等語，均足認被告及證人傅玉
    英已察覺被告所駕車輛與被害人所駕機車已有擦撞，則被告
    所辯均不足採。此外，被告所舉之證人丙○○、證人即報案
    人張森源均證稱僅聽聞碰撞聲，未見事發經過等語，自無從
    採為對被告有利認定之依據，併此敘明。
  (三)按汽車行駛時，駕駛人應注意車前狀況及兩車併行之間隔，
    並隨時採取必要之安全措施，道路交通安全規則第94條第3
    項定有明文，本件被告乙○○供承其於肇事前未看到被害人
    李華貴所駕機車等語，然依道路交通事故現場圖、現場照片
    、檢驗報告書及相驗照片所示之事故後機車倒向、被害人所
    受之傷勢衡之，被告所駕車輛與被害人所駕機車係同向前行
    ，已如上述，是被告未注意兩車併行之間隔及採取任何必要
    之安全措施以防止本件道路交通事故發生，致肇事使被害人
    死亡，被告之駕駛行為顯有過失，且被害人因本件道路交通
    事故死亡，與被告之過失行為間並有相當因果關係。至被害
    人雖酒後騎車，致發生本件道路交通事故，亦有過失，然仍
    不能因此而解免被告之罪責，本件事證明確，被告犯行應堪
    認定。
三、核被告乙○○所為，係犯刑法第276 條第1 項之過失致人於
    死罪。被告於肇事後雖返回現場，然於警員甲○○詢問其是
    否肇事時，僅表示不清楚等情，業據證人甲○○證述在卷（
    見本院卷第57頁），是被告並未向有偵查犯罪職權之公務員
    陳明其為肇事者及肇事經過而接受裁判，難認被告係自首併
    此敘明。爰審酌被告犯罪後雖否認犯行，且未與被害人家屬
    達成和解，惟被告僅與被害人輕微擦撞，過失程度非重，及
    其犯罪之動機、目的、手段，造成之損害等一切情狀，量處
    如主文所示之刑，併諭知易科罰金之折算標準，以資懲儆。
據上論斷，應依刑事訴訟法第299 條第1 項前段，刑法第276 條
第1 項、第41條第1 項前段，刑法施行法第1 條之1 ，判決如主
文。
本案經檢察官廖華君到庭執行職務。
中    華    民    國    98    年    8     月    18    日
                    交通法庭    法  官  林家聖
以上正本證明與原本無異。
如不服本判決應於收受判決後10日內向本院提出上訴書狀，並應
敘述具體理由；其未敘述上訴理由者，應於上訴期間屆滿後20日
內向本院補提理由書（均須按他造當事人之人數附繕本）「切勿
逕送上級法院」。
中    華    民    國    98    年    8     月    18    日
                                書記官  陳蓉柔
附錄本判決論罪之法條：
刑法第276 條第1 項
因過失致人於死者，處2 年以下有期徒刑、拘役或2,000 元以下
罰金。


司法院資訊處製作；財團法人民間司法改革基金會備份。
